臺灣高等法院高雄分院刑事判決　　　 100年度上訴字第1515號
上　訴　人　臺灣高雄地方法院檢察署檢察官
被　　　告　高國華
被　　　告　林春發
被　　　告　林櫻頻
上　一　人
選任辯護人　林宗儀　律師
上列上訴人因被告等違反商業會計法等案件，不服臺灣高雄地方
法院100 年度重訴字第9 號中華民國100 年7 月8 日第一審判決
（起訴案號：臺灣高雄地方法院檢察署99年度偵字第17056 號、
100 年度偵字第2084號及併案：100 年度偵字第1708號），提起
上訴，本院判決如下：
    主  文
原判決關於高國華、林春發、林櫻頻部分，均撤銷。
高國華共同犯附表九編號(一)至(七)商業會計法第七十一條第一款填
製不實會計憑證罪，均累犯，各處如附表九編號(一)至(七)所示之刑
，如易科罰金，各以新台幣壹仟元折算壹日，扣案如附表九編號
(二)(三)(四)(六)附件一所示之物，均沒收；又犯附表九編號(八)商業會計
法第七十一條第一款填製不實會計憑證罪，累犯，處有期徒刑陸
月，如易科罰金，以新台幣壹仟元折算壹日，扣案如附表九編號
(八)附件一所示之物，沒收。應執行有徒刑貳年陸月，如易科罰金
，以新台幣壹仟元折算壹日，扣案如附表九編號(二)(三)(四)(六)(八)所示
之物，均沒收。
林櫻頻共同犯附表九編號(三)商業會計法第七十一條第一款填製不
實會計憑證罪，處有期徒刑陸月，如易科罰金，以新台幣壹仟元
折算壹日，扣案如附表九編號(三)附件一所示之物，沒收。
林春發共同犯附表九編號(七)商業會計法第七十一條第一款填製不
實會計憑證罪，處有期徒刑伍月；如易科罰金，以新台幣壹仟元
折算壹日。
    事  實
一、高國華犯前因詐欺案件，經本院判處有期徒刑1 年，甫於民
    國（下同）93年3 月6 日縮刑期滿執行完畢。高國華利用佳
    瓏公司、鷹揚公司、謙城公司、登富公司、秀喨妍公司、登
    富公司、冰原公司等8 家公司名義虛開不實發票作為幫助附
    表一(二)至附表八(二)所示之公司（限於營業中），以逃漏稅捐
    ，而為下列犯行：
  (一)佳瓏有限公司（簡稱佳瓏公司）部分【即附表一(二)銷項部分
    】：
    高國華與王炳文、彭書華（王炳文、彭書華均另案通緝）基
    於共同於製作不實會計憑證及幫助他人逃漏稅捐之犯意聯絡
    ，先由高國華於96年2 月間向不知情之沈佳琳購買無實際經
    營而已辦理停業之佳瓏公司（址設高雄市○○區○○路692
    號23樓之2 ）後，委由王炳文、彭書華先後持身分證件、印
    章前往高雄市國稅局申請變更擔任佳瓏有限公司之負責人，
    王炳文自96年6 月29日間起至97年1 月21日止、彭書華自97
    年1 月22日起至97年4 月15日止，接續擔任佳瓏公司之名義
    負責人。由高國華先自96年3 月至97年4 月間，自附表一(一)
    所示精彥科技股份有限公司等8 家營業人取得交易之統一發
    票共79張，充當佳瓏公司進項憑證，並由高國華自96年11月
    間起至97年4 月間止，以佳瓏公司名義虛開附表一(二)所示不
    實發票共36張予金富昇公司、縉錩公司，不實銷售金額共計
    14,890,588元（附表一(二)編號1 至36號所示銷售額總合），
    供金富昇公司、縉昌公司充當進項憑證發票《即附表一(二)註
    明營業中之公司》，而由上開公司持以向稅捐稽徵機關申報
    扣抵營業稅之銷項稅額，以此不正當之方法幫助金富昇、縉
    昌公司逃漏營業稅744,529 元（上開銷售額總合之百分之五
    ，即14,890,588×5%=744,529《小數點以下4 捨5 入》），
    足生損害於稅捐機關對於稅捐稽徵之正確性與公平性。
  (二)鷹揚興業有限公司（簡稱鷹揚公司）部分【即附表二(二)銷項
    部分】：
    高國華係鷹揚公司（址設高雄市○○區○○路49巷40號1 樓
    ）之實際負責人，因個人信用不佳，遂委由女友徐彩蓮充當
    鷹揚公司之名義負責人，使其商業會計法規定之商業負責人
    。詎高國華、徐彩蓮明知鷹揚公司與附表二(二)所列公司，並
    無實際交易之事實，竟基於共同於製作不實會計憑證及幫助
    他人逃漏稅捐之犯意聯絡，先由高國華自95年8 月起至97年
    4 月止，自如附表二(一)所列之公司取得統一發票共160 張，
    充當鷹揚公司進項憑證，又明知鷹揚公司與附表二(二)所列之
    宗圍有限公司等9 家公司並無實際之交易，高國華竟先後多
    次自95年9 月間起至97年4 月間止，以鷹揚公司名義，虛開
    如附表二(二)編號1 至59號所示不實發票共59張予上開公司，
    不實銷售金額共計21,421,144元（附表二(二)編號1 至59號所
    示銷售額總合），供上開宗圍等9 家公司《即附表二(二)註明
    營業中之公司》充當進項憑證發票，持以向稅捐稽徵機關申
    報扣抵營業稅之銷項稅額，以此不正當之方法幫助上開公司
    逃漏營業稅1,071,057 元（上開銷售額總合之百分之五，即
    21,421,144×5%=1,071,057《小數點以下4 捨入》），足生
    損害於稅捐機關對於稅捐稽徵之正確性與公平性。
  (三)謙城建設有限公司（簡稱謙城公司）部分【即附表三(二)銷項
    部分】：
    林纓頻係謙城公司（址設高雄市苓雅區○○○路260 巷5 號
    ）之實際負責人，委請不知情之王添登擔任公司名義負責人
    ，使其為稅捐稽徵法上之納稅義務人及商業會計法規定之商
    業負責人。詎高國華、林櫻頻2 人基於共同於製作不實會計
    憑證及幫助他人逃漏稅捐之犯意聯絡，先由高國華自96年11
    月起至97年2 月止，提供如附表三(一)所列鷹揚公司、鑫福華
    實業開發有限公司、益公司統一發票共21張，充當謙城公
    司進項憑證，又林櫻頻及高國華明知謙城公司與附表三(二)所
    列佑甲企業有限公司等家公司間並無實際之交易，先後自96
    年11月間起至97年2 月間止，由林櫻頻先後多次以謙城公司
    名義，虛開如附表三(二)編號1 至28號所示不實發票共28張予
    上開公司，不實銷售金額共計12,220,160元（附表三(二)編號
    1 至28號所示銷售額總合），供上開公司《即附表三(二)註明
    營業中之公司》充當進項憑證發票，持以向稅捐稽徵機關申
    報扣抵營業稅之銷項稅額，以此不正當之方法幫助上開公司
    逃漏營業稅611,008 元（上開銷售額總合之百分之五，即12
    ,220,160×5%=611,008），足生損害於稅捐機關對於稅捐稽
    徵之正確性與公平性。
  (四)弘善國際事業有限公司（簡稱弘善公司）部分【即附表四(二)
    銷項部分】：
    高國華於97年年底間某日，以5 萬元之代價向翁柏楠（已死
    亡）處，取得弘善公司（址設高雄市○○區○○路236 巷32
    弄5 號1 樓）經營權、公司執照、大、小章後，成為弘善公
    司之實際負責人，並以每月1 萬5 千元之代價僱用孫慶得擔
    任弘善公司之登記負責人，而孫慶得（已經原審判刑確定）
    亦明知擔任弘善公司之負責人為稅捐稽徵法上之納稅義務人
    及商業會計法規定之商業負責人，竟與高國華其於共同於製
    作不實會計憑證及幫助他人逃漏稅捐之犯意聯絡，由孫慶德
    提供身分證件及印章交予高國華將弘善公司登記於孫慶得名
    下後，高國華則自97年12月間起至98年4 月間止，先自如附
    表四(一)所列之公司取得統一發票共20張，充當弘善公司進項
    憑證，其2 人明知弘善公司與附表四(二)所列之千宇碩有限公
    司、金富昇公司並無實際之交易，先後自98年1 月間至98年
    4 月間止，由高國華先後多次以弘善公司名義，虛開如附表
    四(二)編號1 至43號所示不實發票共43張分別予千宇碩有限公
    司、金富昇公司，不實銷售金額共計13,595,997元（附表四
    (二)編號1 至43號所示銷售額總合），供上開公司《即附表四
    (二)註明營業中之公司》充當進項憑證發票，持以向稅捐稽徵
    機關申報扣抵營業稅之銷項稅額，以此不正當之方法幫助上
    開公司逃漏營業稅979,800 元（上開銷售額總合之百分之五
    ，即13,595,997×5%=979,800），足生損害於稅捐機關對於
    稅捐稽徵之正確性與公平性。
  (五)登富開發有限公司（簡稱登富公司）部分【即附表五(二)銷項
    部分】：
    高國華於97年9 月間向欲結束營業之登富公司（址設高雄市
    苓雅區○○○路138 號）實際負責人林翠玲處，以10萬元之
    代價盤讓取得登富公司經營權、公司執照、大、小章及辦公
    設備後，成為登富公司之實際負責人，並委請蔡國正（未經
    起訴）擔任登富公司之負責人，高國華與蔡國正共同於製作
    不實會計憑證及幫助他人逃漏稅捐之犯意聯絡，即由高國華
    先自97年10月間起至98年4 月間止，自如附表五(一)所列之公
    司取得統一發票共34張，作為登富公司有進項憑證後，2 人
    又明知登富公司與附表五(二)所列之祥寶企業行等17家公司未
    有實際交易行為，竟自97年9 月間至98年4 月間止先後多次
    ，由高國華以登富公司名義，虛開如附表五(二)編號1 至64號
    所示不實發票共64張予上開公司，不實銷售金額共計26,999
    ,765元（附表五(二)編號1 至64號所示銷售額總合），供上開
    公司《即附表五(二)註明營業中之公司》充當進項憑證發票，
    持以向稅捐稽徵機關申報扣抵營業稅之銷項稅額，以此不正
    當之方法幫助上開公司逃漏營業稅1,349,988.25元（上開銷
    售額總合之百分之五，即26,999,765×5%=1,349,988《小數
    點以下4 捨5 入》），足生損害於稅捐機關對於稅捐稽徵之
    正確性與公平性。
  (六)秀喨妍國際有限公司（簡稱秀喨妍公司）部分【即附表六(二)
    銷項部分】：
    高國華於98年2 月間透過黃逸嫻介紹以5 萬元之代價取得秀
    喨妍公司（址設高雄市○○區○○路236 巷32弄5 號1 樓）
    經營權、公司執照、大、小章等物後，成為秀喨妍公司之實
    際負責人，並僱用郭奉承（已經原審判刑確定）擔任秀喨妍
    公司之登記負責人，高國華與郭奉承2 人基於共同偽造不實
    交易憑證及幫助逃漏稅捐之犯意聯絡，由郭奉承提供身分證
    件及印章交予高國華將秀喨妍公司登記於郭奉承名下後，高
    國華即自97年11月間起至98年6 月間止，先自如附表六(一)所
    列之弘善、登富開發公司取得統一發票共14張，充當秀喨妍
    公司進項憑證，又明知秀喨妍公司與附表六(二)所列之祥寶企
    業行、金富昇有限公司、冠東鋼鐵股份有限公司、宇建形象
    有限公司、飲冰室室內裝修專業設計公司等公司並無實際交
    易之行為，竟由高國華先後自97年12月間起至98年6 月間止
    ，多次以秀喨妍公司名義，虛開如附表六(二)編號1 至22號所
    示不實發票共22張予上開公司，不實銷售金額共計6,464,36
    0 元（附表六(二)編號1 至22號所示銷售額總合），供上開公
    司《（即附表六(二)註明營業中之公司》充當進項憑證發票，
    持以向稅捐稽徵機關申報扣抵營業稅之銷項稅額，以此不正
    當之方法幫助上開公司逃漏營業稅323,218 元（上開銷售額
    總合之百分之五，即6,464,360 ×5%=323,218），足以生損
    害於稅捐稽徵機關對於稅捐稽徵之正確性。
  (七)鑫福華實業開發有限公司（簡稱鑫福華公司）部分【即附表
    七(二)銷項部分】：
    林春發係鑫福華公司（址設：高雄市○○區○○街127 巷2
    號）之登記負責人及實際負責人，竟與高國華共同基於填製
    不實會計憑證及幫助逃漏稅捐之犯意聯絡，由高國華則自96
    年12月間起至97年2 月間止，先自如附表七(一)所列之威良公
    司、坤益公司及佳瓏公司取得統一發票共20張，充當鑫福華
    公司進項憑證後，又高國華、林春發2 人明知鑫福華公司與
    附表七(二)所列之宗圍有限公司等公司，並無實際之交易，再
    由高國華自96年12月間起至97年2 月間止，先後多次以鑫福
    華公司名義，虛開如附表七(二)編號1 至14號所示不實發票共
    14張予上開公司《即附表七(二)註明營業中之公司》，不實銷
    售金額共計1,910,308 元（附表七(二)編號1 至14號所示銷售
    額總合），供上開公司充當進項憑證發票，持以向稅捐稽徵
    機關申報扣抵營業稅之銷項稅額，以此不正當之方法幫助上
    開公司逃漏營業稅95,515元（上開銷售額總合之百分之五，
    即1,910,308 ×5%=95,515 《小數點以下4 捨入》），足以
    生損害於稅捐稽徵機關對於稅捐稽徵之正確性。
  (八)冰原有限公司（簡稱冰原公司）部分【即附表八(二)銷項部分
    】：
    高國華於97年12月間某日，先透過黃逸嫻介紹以5 萬元之代
    價取得冰原公司（址設臺南市安平區○○○街184 巷15弄39
    號1 樓）經營權、公司執照、大、小章等物後，成為冰原公
    司之實際負責人，高國華基於填製不實會計憑證及幫助逃漏
    稅捐之犯意，先自97年11月間起至97年12月間止，由附表八
    (一)所列之公司取得統一發票共26張，充當冰原公司進項憑證
    ，其明知冰原公司與附表八(二)所列之來鑫環衛工程有限公司
    等公司，其間並無實際交易之行為，竟自97年11月間起至97
    年12月間止，先後多次以冰原公司名義虛開如附表八(二)編號
    1 至12號所示不實發票共12張予上開公司《即附表七(二)註明
    營業中之公司》，不實銷售金額共計6, 006,757元（附表八
    (二)編號1 至12號所示銷售額總合），供上開公司充當進項憑
    證發票，持以向稅捐稽徵機關申報扣抵營業稅之銷項稅額，
    以此不正當之方法幫助上開公司逃漏營業稅300,337 元（上
    開銷售額總合之百分之五，即6,006,757 ×5%=300,337《小
    數點以下4 捨入》），足以生損害於稅捐稽徵機關對於稅捐
    稽徵之正確性。
二、嗣經警方於99年3 月24日持台灣高雄地方法院核發之搜索票
    前往高國華高雄市○○區○○街115 號9 樓住處搜索，並查
    扣如附件所示之扣押物品，循線查獲上情。
三、案經財政部高雄市國稅局移送臺灣高雄地方法院檢察署檢察
    官偵查起訴。
    理  由
甲、程序方面
一、被告高國華前於因違反商業會計法等案件，雖經原審法院於
    98年4 月13日以98年度重訴字第6 號判處有期徒刑8 月，減
    為有期徒刑4 月，惟該判決之認定被告高國華犯罪時間為92
    年起至95年間止。另其又於95年11月初至96年4 月止，利用
    宥騰翔公司名義開立不實發票部分，雖亦經原審法院於99年
    12月14日以99年度訴字第639 號為判決免訴確定在案，惟上
    開2 判決所認定之事實，均與本件被告高國華利用之8 家公
    司（佳瓏公司、鷹揚公司、謙城公司、弘善公司、登富公司
    、秀喨妍公司、鑫福華公司、冰原公司）自95年9 月間起至
    98年6 月間止，其所犯之商業會計法及幫助逃漏稅捐罪，均
    非屬同一事實，故應認本件被告高國華被訴之違反商業會計
    法及幫助逃漏稅捐罪部分，並不受上開二判決效力所及，合
    先敘明。
二、按被告以外之人於審判外之陳述，雖不符刑事訴訟法第159
    條之1 至之4 之規定，然經當事人於審判程序同意作為證據
    ，法院審酌該言詞陳述或書面陳述作成時之情況，認為適當
    者，亦得為證據，刑事訴訟法第159 條之5 第1 項定有明文
    。本判決後開引用具有傳聞證據性質之證據資料，已經檢察
    官、被告於本院同意為證據使用（見本院卷第111 頁、第11
    2 頁），是其縱無刑事訴訟法第15 9條之1 至第159 條之4
    或其他傳聞法則例外之情形，亦經本院審酌該證據作成之情
    況，認為無違法取得情事，復無證明力明顯過低之情形，認
    為適當，均得為證據。
乙、實體方面：
壹、訊據被告高國華、林春發、林櫻頻對上開犯罪事實，均已於
    原審及本院審理時坦承不諱，核與證人張耀仁、王添登、楊
    清泉、林翠玲、柯秀月、謝榮志、洪明山之證述情節相符，
    此外，並有金富昇有限公司與佳瓏有限公司之買賣合約書2
    份（見告發卷(二)第221 頁至第228 頁）、縉錩實業股份有限
    公司負責人黃胤鴒書立之說明書、買賣過程說明及對價關係
    書、匯款回條聯1 紙（見告發卷(二)第313 頁至第317 頁）、
    縉錩實業股份有限公司（即金輪實業股份有限公司）- 營業
    稅稅籍資料查詢作業9 紙（見調(二)卷第9 頁至第13頁）、上
    竣企業有限公司- 營業稅稅籍資料查詢作業1 紙（見調(二)卷
    第21頁）、登富不動產經紀有限公司- 營業稅稅籍資料查詢
    作業2 紙（見調(二)卷第21頁至第22頁）、順良工程行- 營業
    稅稅籍資料查詢作業2 紙（見調(二)卷第27頁）、詠巨開發股
    份有限公司- 營業稅稅籍資料查詢作業5 紙（見調(二)卷第32
    頁至第34頁）、益工程有限公司- 營業稅稅籍資料查詢作
    業7 紙（見調(二)卷第35頁至第38頁）、鴻寶順工程有限公司
    - 營業稅稅籍資料查詢作業10紙（見調(二)卷第39頁至第43頁
    ）、縉錩公司（專案調檔之營業人名稱）涉嫌虛設行號取具
    （開立）不實統一發票明細表（見調(二)卷第54頁至第64反面
    ）、益工程有限公司（專案調檔之營業人名稱）涉嫌虛設
    行號取具（開立）不實統一發票明細表（見調(二)卷第137-第
    144 頁）、竹峰工程行- 營業稅稅籍資料查詢作業5 紙（見
    調(二)卷第327 頁至第331 頁）、蔡一賢提出委託書影本1 紙
    （見調(二)卷第360 頁）、縉錩實業股份有限公司- 專案申請
    調檔查核清單《銷項》（見調(五)卷第7 頁至第12頁、詠巨開
    發股份有限公司- 專案申請調檔查核清單《銷項》（見調(五)
    卷第71頁至第78頁）、益工程有限公司- 專案申請調檔查
    核清單《銷項》（見調(五)卷第79頁至第95頁）、鴻寶順工程
    有限公司- 專案申請調檔查核清單《銷項》（見調(五)卷第96
    頁至第101 頁）、縉錩實業股份有限公司- 專案申請調檔查
    核清單《進項》（見調(五)卷第151 頁至第184 頁）、順良工
    程行- 專案申請調檔查核清單《進項》（見調(六)卷第410 頁
    至第412 頁）、詠巨開發股份有限公司- 專案申請調檔查核
    清單《（進項》（見調(六)卷第415 頁至第496 頁）、益工
    程有限公司- 專案申請調檔查核清單《進項》（見調(六)卷第
    497 頁至第508 頁）、鴻寶順工程有限公司- 專案申請調檔
    查核清單（見調(六)卷第509 頁至第522 頁）、財團法人金融
    聯合徵信中心98年12月28日金徵（業）字第0980021404號函
    、佳瓏有限公司等戶96年1 月至98年11月授信餘額月報資訊
    各1 份（見偵查卷(一)第43頁至第49反面）、財政部台灣省南
    區國稅局新化稽徵所99年7 月20日南區國稅新化三字第0990
    033342號函、益工程有限公司（00000000）設立資料17紙
    （見偵查卷(二)第96頁至第113 頁）、財政部台灣省南區國稅
    局岡山稽徵所99年7 月21日南區國稅岡山三字第0990036307
    號函、秀喨妍國際有限公司營業人設立變更通報單1 紙（見
    偵查卷(二)第114 頁至第115 頁）、財政部台灣省南區國稅局
    台南市分局99年7 月22日南區國稅南市三字第0990036148號
    函、秀喨妍國際有限公司（00000000）設立登記申請書影本
    2 紙（見偵查卷(二)第116 頁至第117 反面）、財政部高雄市
    國稅局99年8 月6 日財高國稅審三字第0990055249號函、弘
    善公司新開營業人訪問卡影本1 紙、縉錩實業股份有限公司
    新開營業人訪問卡影本2 紙（見偵查卷(二)第118 頁至第120
    頁）、佳瓏有限公司（00000000）之新開營業人訪問卡2 紙
    （見告發卷(一)第18頁、第25頁）、佳瓏有限公司（00000000
    ）之營業人變更登記查簽表1 紙、新開營業人訪問卡1 紙、
    章程、修章條文對照表、營業人變更登記查簽表1 紙、新開
    營業人訪問卡1 紙、營業人變更登記查簽表1 紙、新開營業
    人訪問卡1 紙（見告發卷(一)第11頁至第29頁）、佳瓏有限公
    司虛進虛銷交易流程圖1 紙（見告發卷(一)第30頁）、佳瓏有
    限公司- 營業稅稅籍資料查詢作業9 紙（見告發卷(一)第32頁
    至第40頁）佳瓏有限公司96年度營業稅進項來源明細1 紙（
    見告發卷(一)第50頁）、佳瓏有限公司97年度營業稅進項來源
    明細1 紙（見告發卷(一)第51頁）、佳瓏有限公司96年度營業
    稅銷項去路明細3 紙（見告發卷(一)第52頁至第54頁）、佳瓏
    有限公司97年度營業稅銷項去路明細2 紙（見告發卷(一)第53
    頁至第55頁）、精彥科技股份有限公司- 營業稅稅籍資料查
    詢作業1 紙、營業稅96年度銷項去路明細1 份、營業稅96年
    度進銷發票字軌號碼明細1 紙、逐筆發票明細13紙（見告發
    卷(一)第76頁至第94頁）、蕾蒂揚企業有限公司- 營業稅稅籍
    資料查詢作業1 紙、營業稅96年度銷項去路明細1 份、營業
    稅96年度進項來源明細1 紙、營業稅96年度進銷發票字軌號
    碼明細1 紙、逐筆發票明細8 紙（見告發卷(一)第95頁至第10
    7 頁）、鑫揚昇有限公司- 營業稅稅籍資料查詢作業1 紙、
    營業稅96年度銷項去路明細1 份、營業稅96年度進銷發票字
    軌號碼明細1 紙、逐筆發票明細5 紙（見告發卷(一)第108 頁
    至第118 頁）、益工程有限公司- 營業稅稅籍資料查詢作
    業1 紙、營業稅96年度銷項去路明細1 份、進銷發票字軌號
    碼明細1 紙、逐筆發票明細24紙（見告發卷(一)第119 頁至第
    148 頁）、辰邦實業有限公司- 營業稅稅籍資料查詢作業1
    紙、營業稅96年度銷項去路明細1 份、營業稅96年度進銷發
    票字軌號碼明細1 紙、逐筆發票明細2 紙（見告發卷(一)第14
    9 頁至第164 頁）、巨嵐企業有限公司- 營業稅稅籍資料查
    詢作業1 紙、營業稅96年度銷項去路明細1 份、營業稅96年
    度進銷發票字軌號碼明細1 紙、逐筆發票明細6 紙（見告發
    卷(一)第165 頁至第174 頁）、威良國際企業股份有限公司-
    營業稅稅籍資料查詢作業1 紙、營業稅97年度銷項去路明細
    1 份、營業稅97年度進銷發票字軌號碼明細1 紙、逐筆發票
    明細18紙（見告發卷(一)第175 頁至第197 頁）、啟圓工程有
    限公司- 營業稅稅籍資料查詢作業1 紙、營業稅97年度銷項
    去路明細1 份、營業稅97年度進銷發票字軌號碼明細1 紙、
    逐筆發票明細2 紙（見告發卷(一)第198 頁至第208 頁）、金
    富昇有限公司- 營業稅稅籍資料查詢作業2 紙、進銷發票字
    軌號碼明細1 紙、逐筆發票明細32紙（見告發卷(二)第211 頁
    至第212 頁、第230 頁至第262 頁）、鷹揚興業有限公司-
    營業稅稅籍資料查詢作業6 紙、進銷發票字軌號碼明細1 紙
    、逐筆發票明細24紙、96、97年度進銷項憑證明細資料表各
    1 份（見告發卷(二)第263 頁至第268 頁、第271 頁至第299
    頁）、鑫福華實業開發有限公司- 營業稅稅籍資料查詢作業
    1 紙、進銷發票字軌號碼明細1 紙、逐筆發票明細4 紙（見
    告發卷(二)第300 頁、第305 頁至第309 頁）、縉錩實業股份
    有限公司- 營業稅稅籍資料查詢作業3 紙、營業稅96年度進
    銷發票字軌號碼明細1 紙、逐筆發票明細4 紙（見告發卷(二)
    第310 頁、第318 頁至第319 頁、第326 頁至第330 頁）、
    健軒企業股份有限公司- 營業稅稅籍資料查詢作業2 紙、營
    業稅96年度進銷發票字軌號碼明細1 紙、逐筆發票明細10紙
    （見告發卷(二)第331 頁至第332 頁、第338 頁至第348 頁）
    、又山營造有限公司- 營業稅稅籍資料查詢作業3 紙、營業
    稅96年度進銷發票字軌號碼明細1 紙、逐筆發票明細5 紙（
    見告發卷(二)第349 頁至第351 頁、第356 頁至第361 頁）、
    佳瓏有限公司95年度營利事業所得稅結算申報書1 份（見偵
    查卷(一)第105 頁至第112 頁）、鷹揚興業有限公司- 營業稅
    稅籍資料查詢作業5 紙（見調(二)卷第14頁至第16頁）、鷹揚
    公司（專案調檔之營業人名稱）取具（開立）統一發票明細
    表（見調(二)卷第65頁至第75頁反面）、謙城建設有限公司-
    營業稅稅籍資料查詢作業5 紙95年11月27日申請設立登記（
    調(二)卷第6 頁至第8 頁）、謙城公司（專案調檔之營業人名
    稱）取具（開立）不實統一發票明細表（見調(二)卷第45頁至
    第53頁）、弘善國際事業有限公司- 營業稅稅籍資料查詢作
    業8 紙（見調(二)卷第17頁至第20頁）、弘善公司（專案調檔
    之營業人名稱）取具（開立）統一發票明細表（調(二)卷第76
    頁至第93頁反面）、登富開發有限公司- 營業稅稅籍資料查
    詢作業2 紙（見調(二)卷第22頁至第23頁）、登富公司（專案
    調檔之營業人名稱）取具（開立）統一發票明細表（見調(二)
    卷第94頁至第113 頁）、登富公司股份讓渡書影本1 紙（見
    偵(二)卷第67頁）、秀喨妍國際有限公司- 營業稅稅籍資料查
    詢作業5 紙（見調(二)卷第24頁至第26頁）、秀喨妍公司（專
    案調檔之營業人名稱）取具（開立）統一發票明細表（見調
    (二)卷第114 頁至第132 頁反面）、鑫福華服飾開發有限公司
    （即福華服飾開發有限公司）- 營業稅稅籍資料查詢作業7
    紙（見調(二)卷第28頁至第31頁）、鑫福華公司（專案調檔之
    營業人名稱）取具（開立）不實統一發票明細表（見調(二)卷
    第134 頁至第136 頁反面）、冰原有限公司- 營業稅稅籍資
    料查詢作業6 紙（見調(二)卷第170 頁至第175 頁）、冰原有
    限公司取具上游（開立與下游）進項來源（銷項去路）營業
    人統一發票明細統計表1 紙（見調(二)卷第187 頁）、冰原公
    司進銷項憑證明細資料表7 份（見調(二)卷第191 頁至第211
    頁）、弘善國際事業有限公司- 營業人進銷項交易對象彙加
    明細表《進項來源》（見告發卷(三)第35頁）、弘善國際事業
    有限公司- 營業人進銷項交易對象彙加明細表《銷項來源》
    （見告發卷(三)第36頁）、弘善國際事業有限公司- 營業人進
    銷項交易對樣彙加明細表《銷項去路交易對象提報查詢》1
    紙（見告發卷(三)第37頁）、弘善國際事業有限公司- 營業人
    進銷項交易對樣彙加明細表《銷項去路交易對象提報查詢》
    1 紙（見告發卷(三)第38頁）、弘善國際事業有限公司- 營業
    人進銷項交易對樣彙加明細表《銷項去路交易對象提報查詢
    》1 紙（見告發卷(三)第39頁）、弘善國際事業有限公司- 營
    業人進銷項交易對樣彙加明細表《銷項去路交易對象提報查
    詢》1 紙（見告發卷(三)第40頁）、弘善國際事業有限公司-
    營業人進銷項交易對樣彙加明細表《銷項去路交易對象提報
    查詢》1 紙（見告發卷(三)第41頁）、弘善國際事業有限公司
    - 營業人進銷項交易對樣彙加明細表《銷項去路交易對象提
    報查詢》1 紙（見告發卷(三)第42頁）、弘善國際事業有限公
    司- 營業人進銷項交易對樣彙加明細表《銷項去路交易對象
    提報查詢》1 紙（見告發卷(三)第43頁）、弘善國際事業有限
    公司- 營業人進銷項交易對樣彙加明細表《銷項去路交易對
    象提報查詢》1 紙（見告發卷(三)第44頁）、弘善國際事業有
    限公司- 營業人進銷項交易對樣彙加明細表《銷項去路交易
    對象提報查詢》1 紙（見告發卷(三)第45頁）、登富開發有限
    公司- 營業人進銷項交易對象彙加明細表《進項來源》（見
    告發卷(三)第133 頁）、登富開發有限公司- 營業人進銷項交
    易對象彙加明細表《銷項來源》（見告發卷(三)第134 頁至第
    135 頁）、千宇碩有限公司- 營業稅稅籍資料查詢作業1 紙
    （見告發卷(四)第141 頁）、千宇碩有限公司- 營業人進銷項
    交易對象彙加明細表《進項來源》（見告發卷(四)第142 頁至
    第148 頁）、千宇碩有限公司- 營業人進銷項交易對象彙加
    明細表《銷項來源》（見告發卷(四)第149 頁至第162 頁）、
    進銷項憑證明細資料表1 紙（見告發卷(四)第163 頁）、金富
    昇有限公司- 營業稅稅籍資料查詢作業1 紙（見告發卷(四)第
    173 頁）、金富昇有限公司- 營業人進銷項交易對象彙加明
    細表《進項來源》（見告發卷(四)第174 頁）、進銷項憑證明
    細資料表1 紙（見告發卷(四)第176 頁至第177 頁）、力保興
    業有限公司- 營業稅稅籍資料查詢作業2 紙（見告發卷(四)第
    184 頁至第185 頁）、力保興業有限公司- 營業人進銷項交
    易對象彙加明細表《進項來源》（見告發卷(四)第186 頁）、
    弘善國際事業有限公司交易對象：力保興業有限公司進銷項
    憑證明細資料表1 紙（見告發卷(四)第188 頁）、秀喨妍國際
    有限公司- 營業人進銷項交易對象彙加明細表《進項來源》
    （見告發卷(四)第192 頁）、進銷項憑證明細資料表1 紙（見
    告發卷(四)第194 頁）、宇建形象有限公司- 營業稅稅籍資料
    查詢作業1 紙（見告發卷(四)第199 頁）、宇建形象有限公司
    - 營業人進銷項交易對象彙加明細表《進項來源》（見告發
    卷(四)第200-第211 頁）、弘善公司進銷項憑證明細資料表交
    易對象：宇建形象有限公司（見告發卷(四)第213 頁）、力益
    工程行- 營業稅稅籍資料查詢作業2 紙（見告發卷(四)第218
    頁至第219 頁）、力益工程行- 營業人進銷項交易對象彙加
    明細表《進項來源》（見告發卷(四)第220 頁）、營業人：弘
    善國際事業有限公司交易對象：力益工程行進銷項憑證明細
    資料表1 紙（見告發卷(四)第221 頁）、泛緯企業社- 營業稅
    稅籍資料查詢作業1 紙（見告發卷(四)第225 頁）、泛緯企業
    社- 營業人進銷項交易對象彙加明細表《進項來源》（見告
    發卷(四)第226 頁至第231 頁）、營業人：弘善國際事業有限
    公司交易對象：泛緯企業社進銷項憑證明細資料表1 紙（見
    告發卷(四)第233 頁）、宇揚實業行- 營業稅稅籍資料查詢作
    業1 紙（見告發卷(四)第283 頁）、宇揚實業行- 營業人進銷
    項交易對象彙加明細表《進項來源》（見告發卷(四)第284 頁
    ）、營業人：弘善國際事業有限公司交易對象：宇揚實業行
    進銷項憑證明細資料表1 紙（見告發卷(四)第286 頁）可證，
    可見被告高國華、林春發、林櫻頻之自白與事實相符，足以
    採信。故本件事證明確，被告高國華、林春發、林櫻頻違反
    商業會計法第71條第1 款填製不實會計憑證罪等犯行，均堪
    認定。
貳、論罪科刑
一、按統一發票係營業人依營業稅法相關規定於銷售貨物或勞務
    時，開立並交付予買受人之憑證，足以證明會計事項之經過
    ，應屬商業會計法所稱之會計憑證（最高法院著有87年度臺
    非字第389 號判決可資參照）。又會計憑證，依其記載之內
    容及其製作之目的，亦屬文書之一種，凡商業負責人、主辦
    及經辦會計人員或依法受託代他人處理會計事務之人員，以
    明知為不實事項而填製會計憑證或記入帳冊者，即該當商業
    會計法第71條第1 款之罪，本罪乃刑法第215 條業務上文書
    登載不實罪之特別規定，自應優先適用（最高法院著有92年
    度臺上字第6792號、94年度臺非字第98號判決可資參照）。
    另商業會計法第71條第1 款之填製不實罪，犯罪主體必須為
    商業負責人、主辦及經辦會計人員或依法受託代他人處理會
    計事務之人員，係屬因身分或特定關係始能成立之犯罪。不
    具備上開身分者，並非該罪處罰之對象，須與具該身分者共
    犯該罪，始有適用該法論處之餘地。
二、故核本件被告高國華、林春發、林櫻頻罪責如下：
  (一)被告高國華就佳瓏公司部分：
  1.本件彭書華、王炳華既分別為佳瓏公司負責人，故就佳瓏公
    司虛開統一發票部分，所為係犯違反商業會計法第71條第1
    款填製不實會計憑證罪。又被告高國華雖無該條規定構成要
    件行為主體身分，然其與有身分之人彭書華共犯該罪，依刑
    法第31條第1 項規定，亦成立違反商業會計法第71條第1 款
    填製不實會計憑證罪。
  2.被告高國華將佳瓏公司上開虛開之統一發票交付附表一編號
    (二)所列各公司藉以作為進項憑證，則係犯稅捐稽法第43條第
    1 項之幫助逃漏稅罪。
  3.又刑事法若干犯罪之行為態樣，本質上原具有反覆、延續實
    行之特徵，立法時既予特別歸類，定為犯罪構成要件之行為
    要素，則行為人基於概括之犯意，在密切接近之一定時、地
    持續實行之複次行為，倘依社會通念，於客觀上認為符合一
    個反覆、延續性之行為觀念者，於刑法評價上，即應僅成立
    一罪，俾免有重複評價、刑度超過罪責與不法內涵之疑慮；
    學理上所稱「集合犯」之職業性、營業性或收集性等具有重
    複特質之犯罪均屬之，例如經營、從事業務、收集、販賣、
    製造、散布等行為概念者是（最高法院著有95年度臺上字第
    1079號判決可資參照）。本件被告高國華於前揭期間先後多
    次填製不實會計憑證（開具不實統一發票）以幫助逃漏稅捐
    犯行，均係密集期間內以相同方式持續進行，未曾間斷，各
    有反覆、延續實行之特徵，在行為概念上，多次填製不實會
    計憑證及幫助逃漏稅捐之犯行，各應評價為包括一罪之集合
    犯，均僅論以一罪。又按刑法第55條想像競合犯所謂之「一
    行為」，固不能以主觀要素為標準，而應以犯罪構成要件之
    客觀實行行為是否具有「同一性」為必要，為其判斷依據，
    然此一相競合之構成要件實行行為，並不以「完全同一」為
    必要，只要有「部分之同一性」，即足以成立想像競合犯，
    故在第一個構成要件行為實行既遂後，行為終了前，復實現
    其他犯罪構成要件，仍應成立想像競合犯。本件被告高國華
    就佳瓏公司虛開統一發票並提供附表一(二)所示公司逃漏稅捐
    ，所犯商業會計法71條1 款及稅捐稽徵法第43條第1 項，行
    為上雖非「完全同一」，然已有部分行為同一性，在客觀上
    所犯罪構成要件之客觀實行行為已具有「同一性」，應依刑
    法第55條之規定，從一重論以商業會計法71條第1 款之重罪
    。又被告高國華與彭書華、王炳華就上開犯行，彼此間互有
    犯意聯絡及行為分擔，均為共同正犯。
  (二)被告高國華就鷹揚公司部分：
  1.徐彩蓮既為鷹揚公司負責人，故就鷹揚公司虛開統一發票部
    分，所為係犯違反商業會計法第71條第1 款填製不實會計憑
    證罪。又被告高國華雖無該條規定構成要件行為主體身分，
    然其與有身分之人徐彩蓮共犯該罪，依刑法第31條第1 項規
    定，亦成立違反商業會計法第71條第1 款填製不實會計憑證
    罪。
  2.被告高國華將鷹揚公司上開虛開之統一發票交付附表一編號
    (二)所列各公司藉以作為進項憑證，則係犯稅捐稽法第43條第
    1 項之幫助逃漏稅罪。
  3.被告高國華於前揭期間先後多次填製不實會計憑證（開具不
    實統一發票）以幫助逃漏稅捐犯行，均係密集期間內以相同
    方式持續進行，未曾間斷，各有反覆、延續實行之特徵，在
    行為概念上，多次填製不實會計憑證及幫助逃漏稅捐之犯行
    ，各應評價為包括一罪之集合犯，均僅論以一罪。又按刑法
    第55條想像競合犯所謂之「一行為」，固不能以主觀要素為
    標準，而應以犯罪構成要件之客觀實行行為是否具有「同一
    性」為必要，為其判斷依據，然此一相競合之構成要件實行
    行為，並不以「完全同一」為必要，只要有「部分之同一性
    」，即足以成立想像競合犯，故在第一個構成要件行為實行
    既遂後，行為終了前，復實現其他犯罪構成要件，仍應成立
    想像競合犯。被告高國華、徐彩蓮就佳瓏公司虛開統一發票
    並提供附表二(二)所示公司逃漏稅捐，所犯商業會計法71條第
    1 項及稅捐稽徵法第43條第1 項，行為上雖非「完全同一」
    ，然已有部分行為同一性，在客觀上所犯罪構成要件之客觀
    實行行為已具有「同一性」，應依刑法第55條之規定，從一
    重論以商業會計法第71條第1 款之重罪。又被告高國華、徐
    彩蓮二人就上開犯行，彼此間互有犯意聯絡及行為分擔，均
    為共同正犯。
  (三)被告高國華、林纓頻就謙城公司部分：
  1.被告林纓頻既為謙城公司實際負責人，故就謙城公司虛開統
    一發票部分，所為係犯違反商業會計法第71條第1 款填製不
    實會計憑證罪。又被告高國華雖無該條規定構成要件行為主
    體身分，然其與有身分之人林櫻頻共犯該罪，依刑法第31條
    第1 項規定，亦成立違反商業會計法第71條第1款 填製不實
    會計憑證罪。
  2.被告高國華、林纓頻將謙城公司上開虛開之統一發票交付附
    表三編號(二)所列各公司藉以作為進項憑證，則係犯稅捐稽法
    第43條第1 項之幫助逃漏稅罪。
  3.本件被告高國華、林纓頻於前揭期間先後多次填製不實會計
    憑證（開具不實統一發票）以幫助逃漏稅捐犯行，均係密集
    期間內以相同方式持續進行，未曾間斷，各有反覆、延續實
    行之特徵，在行為概念上，多次填製不實會計憑證及幫助逃
    漏稅捐之犯行，各應評價為包括一罪之集合犯，均僅論以一
    罪。又按刑法第55條想像競合犯所謂之「一行為」，固不能
    以主觀要素為標準，而應以犯罪構成要件之客觀實行行為是
    否具有「同一性」為必要，為其判斷依據，然此一相競合之
    構成要件實行行為，並不以「完全同一」為必要，只要有「
    部分之同一性」，即足以成立想像競合犯，故在第一個構成
    要件行為實行既遂後，行為終了前，復實現其他犯罪構成要
    件，仍應成立想像競合犯。被告高國華、林纓頻就謙城公司
    虛開統一發票並提供附表三(二)所示公司逃漏稅捐，所犯商業
    會計法71條1 項及稅捐稽徵法第43條第1 項，行為上雖非「
    完全同一」，然已有部分行為同一性，在客觀上所犯罪構成
    要件之客觀實行行為已具有「同一性」，應依刑法第55條之
    規定，從一重論以商業會計法第71條第1 款之重罪。又被告
    高國華、林纓頻二人就上開犯行，彼此間互有犯意聯絡及行
    為分擔，均為共同正犯。
  (四)被告高國華就弘善公司部分：
  1.孫慶得既為弘善公司負責人，故就弘善公司虛開統一發票部
    分，所為係犯違反商業會計法第71條第1 款填製不實會計憑
    證罪。又被告高國華雖無該條規定構成要件行為主體身分，
    然其與有身分之人孫慶得共犯該罪，依刑法第31條第1 項規
    定，亦成立違反商業會計法第71條第1 款填製不實會計憑證
    罪。
  2.被告高國華將弘善公司上開虛開之統一發票交付附表四編號
    (二)所列各公司藉以作為進項憑證，則係犯稅捐稽法第43條第
    1 項之幫助逃漏稅罪。
  3.本件被告高國華、孫慶得於前揭期間先後多次填製不實會計
    憑證（開具不實統一發票）以幫助逃漏稅捐犯行，均係密集
    期間內以相同方式持續進行，未曾間斷，各有反覆、延續實
    行之特徵，在行為概念上，多次填製不實會計憑證及幫助逃
    漏稅捐之犯行，各應評價為包括一罪之集合犯，均僅論以一
    罪。又按刑法第55條想像競合犯所謂之「一行為」，固不能
    以主觀要素為標準，而應以犯罪構成要件之客觀實行行為是
    否具有「同一性」為必要，為其判斷依據，然此一相競合之
    構成要件實行行為，並不以「完全同一」為必要，只要有「
    部分之同一性」，即足以成立想像競合犯，故在第一個構成
    要件行為實行既遂後，行為終了前，復實現其他犯罪構成要
    件，仍應成立想像競合犯。被告高國華與孫慶得就弘善公司
    虛開統一發票並提供附表四(二)所示公司逃漏稅捐，所犯商業
    會計法71條1 項及稅捐稽徵法第43條第1 項，行為上雖非「
    完全同一」，然已有部分行為同一性，在客觀上所犯罪構成
    要件之客觀實行行為已具有「同一性」，應依刑法第55條之
    規定，從一重論以商業會計法第71條第1 款之重罪。又被告
    高國華與孫慶得二人就上開犯行，彼此間互有犯意聯絡及行
    為分擔，均為共同正犯。
  (五)被告高國華就登富公司部分：
  1.本件蔡國正既為登富公司負責人，故就登富公司虛開統一發
    票部分，所為係犯違反商業會計法第71條第1 款填製不實會
    計憑證罪。又被告高國華雖無該條規定構成要件行為主體身
    分，然其與有身分之人蔡國正共犯該罪，依刑法第31條第1
    項規定，亦成立違反商業會計法第71條第1 款填製不實會計
    憑證罪。
  2.被告高國華將登富公司上開虛開之統一發票交付附表五編號
    (二)所列各公司藉以作為進項憑證，則係犯稅捐稽法第43條第
    1 項之幫助逃漏稅罪。
  3.本件被告高國華於前揭期間先後多次填製不實會計憑證（開
    具不實統一發票）以幫助逃漏稅捐犯行，均係密集期間內以
    相同方式持續進行，未曾間斷，各有反覆、延續實行之特徵
    ，在行為概念上，多次填製不實會計憑證及幫助逃漏稅捐之
    犯行，各應評價為包括一罪之集合犯，均僅論以一罪。又按
    刑法第55條想像競合犯所謂之「一行為」，固不能以主觀要
    素為標準，而應以犯罪構成要件之客觀實行行為是否具有「
    同一性」為必要，為其判斷依據，然此一相競合之構成要件
    實行行為，並不以「完全同一」為必要，只要有「部分之同
    一性」，即足以成立想像競合犯，故在第一個構成要件行為
    實行既遂後，行為終了前，復實現其他犯罪構成要件，仍應
    成立想像競合犯。被告高國華就登富公司虛開統一發票並提
    供附表五（二）所示公司逃漏稅捐，所犯商業會計法第71條
    第1 款及稅捐稽徵法第43條第1 項，行為上雖非「完全同一
    」，然已有部分行為同一性，在客觀上所犯罪構成要件之客
    觀實行行為已具有「同一性」，應依刑法第55條之規定，從
    一重論以商業會計法第71條第1 款之重罪。又被告高國華與
    蔡國正就上開犯行，彼此間互有犯意聯絡及行為分擔，均為
    共同正犯。
  (六)被告高國華就秀喨妍公司部分：
  1.郭奉承既為秀喨妍公司負責人，故就秀喨妍公司虛開統一發
    票部分，所為係犯違反商業會計法第71條第1 款填製不實會
    計憑證罪。又被告高國華雖無該條規定構成要件行為主體身
    分，然其與有身分之人郭奉承共犯該罪，依刑法第31條第1
    項規定，亦成立違反商業會計法第71條第1 款填製不實會計
    憑證罪。
  2.被告高國華、郭奉承將秀喨妍公司上開虛開之統一發票交付
    附表六編號(二)所列各公司藉以作為進項憑證，則係犯稅捐稽
    法第43第1 項之幫助逃漏稅罪。
  3.本件被告高國華、郭奉承於前揭期間先後多次填製不實會計
    憑證（開具不實統一發票）以幫助逃漏稅捐犯行，均係密集
    期間內以相同方式持續進行，未曾間斷，各有反覆、延續實
    行之特徵，在行為概念上，多次填製不實會計憑證及幫助逃
    漏稅捐之犯行，各應評價為包括一罪之集合犯，均僅論以一
    罪。又按刑法第55條想像競合犯所謂之「一行為」，固不能
    以主觀要素為標準，而應以犯罪構成要件之客觀實行行為是
    否具有「同一性」為必要，為其判斷依據，然此一相競合之
    構成要件實行行為，並不以「完全同一」為必要，只要有「
    部分之同一性」，即足以成立想像競合犯，故在第一個構成
    要件行為實行既遂後，行為終了前，復實現其他犯罪構成要
    件，仍應成立想像競合犯。被告高國華、郭奉承就秀喨妍公
    司虛開統一發票並提供附表六(二)所示公司逃漏稅捐，所犯商
    業會計法71條1 項及稅捐稽徵法第43條第1 項，行為上雖非
    「完全同一」，然已有部分行為同一性，在客觀上所犯罪構
    成要件之客觀實行行為已具有「同一性」，應依刑法第55條
    之規定，從一重論以商業會計法第71條第1 款之重罪。又被
    告高國華與郭奉承二人就上開犯行，彼此間互有犯意聯絡及
    行為分擔，均為共同正犯。
  (七)被告高國華、林春發就鑫福華公司部分：
  1.被告林春發既為鑫福華公司負責人，故就鑫福華公司虛開統
    一發票部分，所為係犯違反商業會計法第71條第1 款填製不
    實會計憑證罪。又被告高國華雖無該條規定構成要件行為主
    體身分，然其與有身分之人郭奉承共犯該罪，依刑法第31條
    第1 項規定，亦成立違反商業會計法第71條第1款 填製不實
    會計憑證罪。
  2.被告高國華、林春發將鑫福華公司上開虛開之統一發票交付
    附表七編號(二)所列各公司藉以作為進項憑證，則係犯稅捐稽
    法第43第1 項之幫助逃漏稅罪。
  3.本件被告高國華、林春發於前揭期間先後多次填製不實會計
    憑證（開具不實統一發票）以幫助逃漏稅捐犯行，均係密集
    期間內以相同方式持續進行，未曾間斷，各有反覆、延續實
    行之特徵，在行為概念上，多次填製不實會計憑證及幫助逃
    漏稅捐之犯行，各應評價為包括一罪之集合犯，均僅論以一
    罪。又按刑法第55條想像競合犯所謂之「一行為」，固不能
    以主觀要素為標準，而應以犯罪構成要件之客觀實行行為是
    否具有「同一性」為必要，為其判斷依據，然此一相競合之
    構成要件實行行為，並不以「完全同一」為必要，只要有「
    部分之同一性」，即足以成立想像競合犯，故在第一個構成
    要件行為實行既遂後，行為終了前，復實現其他犯罪構成要
    件，仍應成立想像競合犯。被告高國華、林春發就鑫福華公
    司虛開統一發票並提供附表七(二)所示公司逃漏稅捐，所犯商
    業會計法71條1 項及稅捐稽徵法第43條第1 項，行為上雖非
    「完全同一」，然已有部分行為同一性，在客觀上所犯罪構
    成要件之客觀實行行為已具有「同一性」，應依刑法第55條
    之規定，從一重論以商業會計法第71條第1 款之重罪。又被
    告高國華、林春發二人就上開犯行，彼此間互有犯意聯絡及
    行為分擔，均為共同正犯。
  (八)被告高國華就冰原公司部分：
  1.被告高國華既為冰原公司負責人，故就冰原公司虛開統一發
    票部分，所為係犯違反商業會計法第71條第1 款填製不實會
    計憑證罪。
  2.被告高國華將冰原公司上開虛開之統一發票交付附表八編號
    (二)所列各公司藉以作為進項憑證，則係犯稅捐稽法第43第1
    項之幫助逃漏稅罪。
  3.本件被告高國華於前揭期間先後多次填製不實會計憑證（開
    具不實統一發票）以幫助逃漏稅捐犯行，均係密集期間內以
    相同方式持續進行，未曾間斷，各有反覆、延續實行之特徵
    ，在行為概念上，多次填製不實會計憑證及幫助逃漏稅捐之
    犯行，各應評價為包括一罪之集合犯，均僅論以一罪。又按
    刑法第55條想像競合犯所謂之「一行為」，固不能以主觀要
    素為標準，而應以犯罪構成要件之客觀實行行為是否具有「
    同一性」為必要，為其判斷依據，然此一相競合之構成要件
    實行行為，並不以「完全同一」為必要，只要有「部分之同
    一性」，即足以成立想像競合犯，故在第一個構成要件行為
    實行既遂後，行為終了前，復實現其他犯罪構成要件，仍應
    成立想像競合犯。被告高國華就冰原公司虛開統一發票並提
    供附表八(二)所示公司逃漏稅捐，所犯商業會計法71條1 項及
    稅捐稽徵法第43條第1 項，行為上雖非「完全同一」，然已
    有部分行為同一性，在客觀上所犯罪構成要件之客觀實行行
    為已具有「同一性」，應依刑法第55條之規定，從一重論以
    商業會計法第71條第1款之重罪。
三、又被告高國華前因詐欺案件，經本院判處有期徒刑1 年，甫
    於93年3 月6 日縮刑期滿執行完畢，其於5 年內故意再本件
    有期徒刑宣告之8 罪，均為累犯，均應依法加重其刑。
四、原判決就被告高國華、林春發、林櫻頻部分，以被告高國華
    、林春發、林櫻頻罪證明確，因予論罪科刑，固非無見；惟
    查：被告高國華、林櫻頻及林春發均係為求虛增公司營業額
    以利向銀行申請貸款等目的而犯罪，除高國華以由自己擔任
    負責人之冰原公司、被告林春發以由自己擔任負責人之鑫福
    華公司虛開不實內容統一發票之數額外，被告3 人更以同案
    被告徐採蓮、孫慶得、郭奉承等人擔任人頭負責人之鷹揚公
    司（徐彩蓮）、弘善公司（孫慶得）、秀喨妍公司（郭奉承
    ），及不知情之王添登擔任人頭負責人之謙誠公司、蔡國正
    擔任人頭負責人之登富公司等為之，亦即被告3 人實居本件
    違反商業會計法及稅捐稽徵法等多次犯行之主導地位。雖渠
    等就各次犯行與徐彩連、孫慶得及郭奉承等人間對國家財政
    、金融秩序及稅捐稽徵機關對於稅務行政管理之正確性均生
    相同之影響，然就惡性方面而言，居主導地位之被告3 人實
    較徐彩蓮等人具有更高程度之可非難性。惟查，同為累犯，
    原審判決就被告高國華各次犯行均科以有期徒刑6 月，僅高
    於孫慶得1 個月（5 月）；未構成累犯之被告林櫻頻（5 月
    ）亦僅高於郭奉承1 個月（4 月）。更有甚者，原審判決對
    於居主導地位之被告林春發部分竟與僅擔任人頭負責人之郭
    奉承部分科以相同之刑（4 月）。若認原審判決係因被告林
    春發就本件所為逃漏營業稅額僅新台幣（下同）995,515 元
    ，而郭奉承部分則高達323,218 元，始將為人頭負責人之郭
    奉承與居主導地位之被告林春發科以相同之刑，亦即量刑時
    併將所逃漏稅捐數額納入考量標準，則觀之被告高國華各次
    犯行所逃漏營業稅額分別為77,529元（最低）、1,071,057
    元、611,008 元、979,800 元、1,349,988 元（最高）、32
    3,218 元、95,515元及300,337 元，最高逃漏稅額為最低者
    之17餘倍（相差1,272,459 元），則原審判決就被告高國華
    之8 次情節不同且差異極大之犯行均科以相同之刑，即有未
    洽。檢察官上訴意旨，亦執此指摘原判決該部分不當，為有
    理由，自應由本院將原判決關於被告高國華、林春發、林櫻
    頻部分予以撤銷。爰審酌被告高國華、林春發、林櫻頻之年
    齡、品行、智識能力、手段、情狀、對於法益所生侵害之程
    度及被告林春發、林纓頻均無因犯罪經法院判刑之紀錄，有
    其2 人之臺灣高等法院被告前案紀錄表及臺灣高雄地方法院
    檢察署刑案資料查註紀錄表各1 份在卷可按，素行尚可及被
    告高國華利用林春發擔任人頭公司（鷹揚公司、弘善公司、
    秀喨妍公司、鑫福華公司），及被告高國華本人擔任冰原公
    司負責人，及另與林櫻頻所經營之謙城公司，均為求虛增公
    司營業額以利向銀行申請貸款等目的而犯罪之動機，犯罪虛
    開不實內容統一發票之數額，對國家財政、金融秩序及稅捐
    稽徵機關對於稅務行政管理之正確性所生影響之程度，及被
    告林櫻頻以其本人所經營之公司參與被告高國華為上開虛開
    統一發票犯行，被告郭國華需開支統一發票甚多，幫助逃漏
    稅捐之金額甚大，且於本案居於主導地位，被告高國華、林
    春發、林櫻頻等人量刑本不宜從輕，惟念及被告高國華、林
    春發、林櫻頻等人犯後均坦承犯行，且有悔意及態度尚稱良
    好等其他一切情狀，各量處如主文所示之刑，並分別諭知如
    易科罰金折算之標準，又被告高國華部分則定應執行刑為有
    期徒刑2 年6 月，及諭知如易科罰金折算之標準。另扣案【
    附件一】所列之扣押物（即起訴書附件9 ），除其中之統一
    發票《含空白統一發票》（謙城公司Ａ3 、Ａ4 ；鷹揚公司
    Ｄ4 ；弘善公司Ｅ4 、Ｅ11；佳瓏公司Ｆ6 ；冰原公司Ｈ3
    、Ｈ4 、Ｈ6 ；秀喨妍公司Ｍ4 、Ｍ5 ）及統一發票章2 枚
    （弘善公司Ｅ14、冰原公Ｈ8 ），均分別被告高國華等人共
    有，且係供犯罪所用之物，被告高國華、、林櫻頻依共犯責
    任共同之原理，應分於各該所處之徒刑後諭知沒收外，其餘
    扣案【附件一】所示之其他部分，既均無法證明係被告高國
    華及其各該共犯所用以犯本罪之物，爰均不另為沒收，併此
    敘明。
參、不另為無罪諭知部分：
一、公訴意旨另以：被告高國華、林櫻頻、林春發另向附表一(一)
    、二(一)、三(一)、四(一)、五(一)、六(一)、七(一)、八(一)所示之公司
    取得不實之統一發票作為佳瓏公司、鷹揚公司、弘善公司、
    登富公司、秀喨妍公司、鑫福華公司、冰原公司公司進項發
    票，並持以向稅捐單位申報，因認被告高國華、林櫻頻、林
    春發等人此部分行為，亦涉有違反商業會計法第71條第1 項
    之罪嫌云云。
二、按犯罪事實應依證據認定之，無證據不得認定犯罪事實；不
    能證明被告犯罪者，應諭知無罪之判決，刑事訴訟法第154
    條第2 項、第301 條第1 項分別定有明文。又事實之認定，
    應憑證據，如未能發現相當證據，或證據不足以證明，自不
    能以推測或擬制之方法，以為裁判基礎（最高法院40年台上
    字第86號判例意旨參照）。
三、公訴意旨固以被告高國華自行及分別與被告徐彩蓮、林櫻頻
    、孫慶得、郭奉承、林春發共同向附表一(一)至附表八(一)所示
    之公司取得不實之發票，作為佳瓏公司、鷹揚公司、謙城公
    司、登富公司、秀喨妍公司、鑫福華公司、冰原公司進項憑
    證並持以向稅捐機關報稅，以營造有實際營業之假象，作為
    認定被告高國華等人此部分違反涉有違反商業會計法第71條
    第1 款罪嫌之依據。
四、惟查：公訴人並未就附表一(一)至附表八(一)所示之公司如何開
    立不實統一發票提供予佳瓏公司、鷹揚公司、謙城公司、登
    富公司、秀喨妍公司、鑫福華公司、冰原公司為作為進項憑
    證等情加以舉證證明，且卷內亦未發現佳瓏公司、鷹揚公司
    、謙城公司、登富公司、秀喨妍公司、鑫福華公司、冰原公
    司以附表一(一)至附表八(一)所示之公司所開立之統一發票作為
    向稅捐單位辦理報稅之依據，公訴人此部分舉證既有未足，
    自難對被告高國華、林櫻頻、林春發等人推認渠等此部分亦
    涉有違反商業會計法第71條第1 款之罪，故被告被告高國華
    、林櫻頻、林春發此部分被訴違反商業會計法部分，應均屬
    罪證不足，惟公訴意旨認此部分與被告高國華、林櫻頻、林
    春發前揭違反商業會計法論罪科刑部分，屬實質上一罪關係
    ，爰均不另為無罪諭知。
據上論斷，應依刑事訴訟法第369 條第1 項、第364 條、第299
條第1 項前段，商項項業會計法第71條第1 款、稅捐稽法第43第
1 項，刑法第11條前段、第28條、第31條第1 項、第55條、第47
條第1 項、第41條第1 項、第8 項、第51條第5 款、第9 款，刑
法施行法第1 條之1 ，判決如主文。
本案經檢察官蔡國禎到庭執行職務。
中    華    民    國   100    年    12    月    16    日
                刑事第二庭  審判長法  官  林正雄
                                  法  官  邱明弘
                                  法  官  黃壽燕
以上正本證明與原本無異。
如不服本判決應於收受本判決後10日內向本院提出上訴書狀，其
未敘述上訴理由者，並得於提起上訴後10日內向本院補提理由書
狀（均須按他造當事人之人數附繕本）「切勿逕送上級法院」。
中    華    民    國   100    年    12    月    16    日
                                  書記官  戴志穎
附錄本判決論罪科刑法條：
商業會計法第71條
商業負責人、主辦及經辦會計人員或依法受託代他人處理會計事
務之人員有下列情事之一者，處5 年以下有期徒刑、拘役或科或
併科新臺幣60萬元以下罰金：
一、以明知為不實之事項，而填製會計憑證或記入帳冊。
二、故意使應保存之會計憑證、會計帳簿報表滅失毀損。
三、偽造或變造會計憑證、會計帳簿報表內容或毀損其頁數。
四、故意遺漏會計事項不為記錄，致使財務報表發生不實之結果
    。
五、其他利用不正當方法，致使會計事項或財務報表發生不實之
    結果。
稅捐稽徵法第43條
（教唆或幫助逃漏稅捐等之處罰）
教唆或幫助犯第41條或第42條之罪者，處3 年以下有期徒刑、拘
役或科新台幣6 萬元以下罰金。
稅務人員、執行業務之律師、會計師或其他合法代理人犯前項之
罪者，加重其刑至二分之一。
稅務稽徵人員違反第33條規定者，除觸犯刑法者移送法辦外，處
1 萬元以上5 萬元以下罰鍰。
附表九：
┌──┬───┬───┬────┬────┬──────┬──────┬──────────┐
│編號│起訴書│共犯  │犯罪時間│利用犯罪│虛開統一發票│幫助逃稅金額│主文欄（宣告刑及沒收│
│    │      │      │（民國）│之公司  │金額（銷項部│（銷項金額│）                  │
│    │      │      │        │        │分）        │5 ％）      │                    │
├──┼───┼───┼────┼────┼──────┼──────┼──────────┤
│(一)  │二(一)  │高國華│96年11月│佳瓏公司│新台幣（下同│77,529元    │高國華共同犯商業會計│
│    │      │（王炳│起至97年│        │）14,890,588│            │法第七十一條第一款，│
│    │      │文、彭│4月止   │        │元          │            │填製不實會計憑證罪，│
│    │      │書華、│        │        │            │            │累犯，處有期徒刑參月│
│    │      │未到案│        │        │            │            │，如易科罰金，以新台│
│    │      │）    │        │        │            │            │幣壹仟元折算壹日。  │
├──┼───┼───┼────┼────┼──────┼──────┼──────────┤
│(二)  │二(二)  │高國華│95年10月│鷹揚公司│21,421,144元│1,071,057元 │高國華共同犯商業會計│
│    │      │徐彩蓮│起至97年│        │            │            │法第七十一條第一款，│
│    │      │      │4月止   │        │            │            │填製不實會計憑證罪，│
│    │      │      │        │        │            │            │累犯，處有期徒刑陸月│
│    │      │      │        │        │            │            │，如易科罰金，以新台│
│    │      │      │        │        │            │            │幣壹仟元折算壹日。扣│
│    │      │      │        │        │            │            │案附件一D4所示之物，│
│    │      │      │        │        │            │            │沒收。              │
├──┼───┼───┼────┼────┼──────┼──────┼──────────┤
│(三)  │二(三)  │高國華│96年11月│謙城公司│12,220,160元│611,008元   │高國華共同犯商業會計│
│    │      │林櫻頻│起至97年│        │            │            │法第七十一條第一款，│
│    │      │      │2月止   │        │            │            │填製不實會計憑證罪，│
│    │      │      │        │        │            │            │累犯，處有期徒刑陸月│
│    │      │      │        │        │            │            │，如易科罰金，以新台│
│    │      │      │        │        │            │            │幣壹仟元折算壹日。扣│
│    │      │      │        │        │            │            │案附件一A3、A4所示之│
│    │      │      │        │        │            │            │物沒收。            │
│    │      │      │        │        │            │            │                    │
│    │      │      │        │        │            │            │林櫻頻共同犯商業會計│
│    │      │      │        │        │            │            │法第七十一條第一款填│
│    │      │      │        │        │            │            │製不實會計憑證罪，處│
│    │      │      │        │        │            │            │有期徒刑陸月，如易科│
│    │      │      │        │        │            │            │罰金，以新台幣壹仟元│
│    │      │      │        │        │            │            │折算壹日。扣案附件一│
│    │      │      │        │        │            │            │A3、A4所示之物沒收。│
├──┼───┼───┼────┼────┼──────┼──────┼──────────┤
│(四)  │二(四)  │高國華│98年1月 │弘善公司│13,595,997元│979,800元   │高國華共同犯商業會計│
│    │      │孫慶得│起至98年│        │            │            │法第七十一條第一款，│
│    │      │      │4月止   │        │            │            │填製不實會計憑證罪，│
│    │      │      │        │        │            │            │累犯，處有期徒刑陸月│
│    │      │      │        │        │            │            │，如易科罰金，以新台│
│    │      │      │        │        │            │            │幣壹仟元折算壹日。扣│
│    │      │      │        │        │            │            │案附件一E4、E11 、E1│
│    │      │      │        │        │            │            │4 所示之物沒收。    │
├──┼───┼───┼────┼────┼──────┼──────┼──────────┤
│(五)  │二(五)  │高國華│97年9月 │登富公司│26,999,765元│1,349,988元 │高國華共同犯商業會計│
│    │      │（蔡國│起至98年│        │            │            │法第七十一條第一款，│
│    │      │正未起│4月止   │        │            │            │填製不實會計憑證罪，│
│    │      │訴）  │        │        │            │            │累犯，處有期徒刑陸月│
│    │      │      │        │        │            │            │，如易科罰金，以新台│
│    │      │      │        │        │            │            │幣壹仟元折算壹日。  │
├──┼───┼───┼────┼────┼──────┼──────┼──────────┤
│(六)  │二(六)  │高國華│97年2月 │秀喨妍公│6,464,360元 │323,218元   │高國華共同犯商業會計│
│    │      │郭奉承│起至98年│司      │            │            │法第七十一條第一款，│
│    │      │      │6月止   │        │            │            │填製不實會計憑證罪，│
│    │      │      │        │        │            │            │累犯，處有期徒刑肆月│
│    │      │      │        │        │            │            │，如易科罰金，以新台│
│    │      │      │        │        │            │            │幣壹仟元折算壹日。扣│
│    │      │      │        │        │            │            │案附件一M4、M5所示之│
│    │      │      │        │        │            │            │物沒收。            │
├──┼───┼───┼────┼────┼──────┼──────┼──────────┤
│(七)  │二(七)  │高國華│96年12月│鑫福華公│1,910,308元 │95,515元    │高國華共同犯商業會計│
│    │      │林春發│起至97年│司      │            │            │法第七十一條第一款，│
│    │      │      │2月止   │        │            │            │填製不實會計憑證罪，│
│    │      │      │        │        │            │            │累犯，處有期徒刑伍月│
│    │      │      │        │        │            │            │，如易科罰金，以新台│
│    │      │      │        │        │            │            │幣壹仟元折算壹日。  │
│    │      │      │        │        │            │            │                    │
│    │      │      │        │        │            │            │林春發共同犯商業會計│
│    │      │      │        │        │            │            │法第七十一條第一款，│
│    │      │      │        │        │            │            │填製不實會計憑證罪，│
│    │      │      │        │        │            │            │處有期徒刑伍月，如易│
│    │      │      │        │        │            │            │科罰金，以新台幣壹仟│
│    │      │      │        │        │            │            │元折算壹日。        │
├──┼───┼───┼────┼────┼──────┼──────┼──────────┤
│(八)  │二(八)  │高國華│97年11月│冰原公司│6,006,757元 │300,337元   │高國華共同犯商業會計│
│    │      │      │起至同年│        │            │            │法第七十一條第一款，│
│    │      │      │12月止  │        │            │            │填製不實會計憑證罪，│
│    │      │      │        │        │            │            │累犯，處有期徒刑陸月│
│    │      │      │        │        │            │            │，如易科罰金，以新台│
│    │      │      │        │        │            │            │幣壹仟元折算壹日。扣│
│    │      │      │        │        │            │            │案附件一H3、H4、H6、│
│    │      │      │        │        │            │            │H8所示之物，沒收。  │
└──┴───┴───┴────┴────┴──────┴──────┴──────────┘